【裁判字號】    92,上易,2737
【裁判日期】    921119
【裁判案由】    傷害
【裁判全文】
臺灣高等法院刑事判決                          九十二年度上易字第二七三七號
    上  訴  人
    即  被  告  乙○○
右上訴人因傷害案件，不服臺灣臺北地方法院九十二年度易字第八九二號，中華民國
九十二年七月十七日第一審判決（起訴案號：臺灣臺北地方法院檢察署九十二年度偵
字第四九八二號），提起上訴，本院判決如左：
      主    文
原判決關於乙○○部分撤銷。
乙○○傷害人之身體，處拘役伍拾日，如易科罰金，以參佰元折算壹日。
      事    實
一、乙○○與甲○○（業經原審法院判處有期徒刑三月，如易科罰金，以三佰元折算
    一日確定）原分別在臺北市中山區○○○路一一九巷六二號「水漣漪卡拉ＯＫ店
    」擔任服務生及會計，民國（下同）九十一年七月三十日下午九時許，甲○○見
    乙○○在櫃檯內查看日記帳，乃趨前制止，並稱：「錢丟了怎麼辦？」，乙○○
    回以：「本店沒有小偷」等語，並與甲○○發生拉扯情事，雙方繼而基於傷害之
    犯意，徒手互毆，致甲○○受有前額挫傷、雙前臂擦傷，乙○○則受有右前臂傷
    、左前臂瘀傷及疑似腦震盪之傷害。
二、案經甲○○訴由臺北市政府警察局中山分局移送臺灣臺北地方法院檢察署檢察官
    偵查起訴。
      理    由
一、訊據被告乙○○固坦承於右揭時、地因進入櫃檯翻看日記帳之事與被害人甲○○
    發生爭執等情不諱，惟矢口否認有傷害犯行，辯稱：伊係遭甲○○自後突襲毆擊
    ，並未還手云云。惟查：
二、右開事實，業據被害人甲○○指訴在卷，並有記載甲○○受有前額挫傷、雙前臂
    擦傷傷害之財團法人臺灣基督長老教會馬偕紀念社會事業基金會馬偕紀念醫院診
    斷證明書在卷為憑。
三、現場目擊證人即「水漣漪卡拉ＯＫ店」吧檯服務生魏啟雲於警詢、檢察官訊問及
    原審亦證稱：乙○○與甲○○二人係因彼此口角，互毆造成傷害等語。
四、被告與甲○○對於何人先出手毆打對方乙節雖各執一詞，且證人魏啟雲對於究係
    何人先行動手傷害對方，亦無法明確指證，自屬無從認定係何人先行侵害，依最
    高法院十七年度上字第六八六號判例意旨，被告與甲○○均不得主張係對於現在
    不法之侵害防衛自己或他人之權利之情形，而認屬正當防衛。
五、綜上所述，被告所辯無非卸責之詞，不足採信。本件事證明確，被告犯行洵堪認
    定。
六、核被告所為，係犯刑法第二百七十七條第一項之傷害人之身體罪。
七、原審因予論罪科刑，固非無見。惟查：原判決事實欄認定：「因乙○○未經同意
    進入櫃檯翻動存放現金、帳簿之抽屜，乙○○見狀上前制止，因而發生口角，進
    而拉扯」，似謂「乙○○」與乙○○發生拉扯互毆情事，已有未洽。（二）本件
    依下列情狀，認定被告所受傷害較輕，甲○○情節較重：(1)被告於九十一年七月
    三十一日即提起本件告訴，甲○○於九十一年九月五日始提起本件告訴，有筆錄
    為憑，且被告於本院審理時供稱：「當時還沒有出庭，她（指甲○○）就說，我
    如果不要和解，她要反告我」，甲○○於本院審理時亦供稱：「後來她到派出所
    告我，我才提出反告」等語。(2)被告於原審堅不和解，且經原審判決後，提起本
    件上訴，而甲○○於原審審理時供稱：「我一直表示要和解」，且經原審判決後
    ，未提起上訴。(3)被告遭甲○○毆打後，受有右前臂傷、左前臂瘀傷及疑似腦震
    盪之傷害，亦據其提出台北市立和平醫院診斷書、醫療費用收據及頭部外傷病人
    返家後注意事項說明在卷為憑。是依前開論證，均足作為被告受害較重之佐證，
    乃原判決就被告及甲○○均律以判處有期徒刑三月，如易科罰金，均以三佰元折
    算一日，對被告而言，尚嫌過重，難期公平，亦有不當。被告上訴意旨，否認犯
    罪，雖無足取，但查原判決此部分既有上開可議，要屬無可維持，應予撤銷改判
    。爰審酌被告品行，犯罪之動機、目的、被害人及被告本身所受傷害之程度及犯
    罪後態度等一切情狀，量處如主文第二項所示之刑，並諭知易科罰金之折算標準
    。
據上論斷，應依刑事訴訟法第三百六十九條第一項前段、第三百六十四條、第二百九
十九條第一項前段，刑法第二百七十七條第一項、第四十一條第一項，罰金罰鍰提高
標準條例第一條前段、第二條，判決如主文。
本案經檢察官曾忠己到庭執行職務。
中      華      民      國    九十二    年     十一     月     十九     日
                              台灣高等法院刑事第六庭
                                  審判長法  官  陳  春  秋
                                        法  官  王  麗  莉
                                        法  官  高  明  哲
右正本證明與原本無異。
不得上訴。
                                        書記官  李  垂  福
中      華      民      國    九十二    年     十一     月     二十     日
附錄：本案論罪科刑法條全文
中華民國刑法第二百七十七條
 (普通傷害罪)
傷害人之身體或健康者，處三年以下有期徒刑、拘役或一千元以下罰金。
犯前項之罪因而致人於死者，處無期徒刑或七年以上有期徒刑；致重傷者，處三年以
上十年以下有期徒刑。


司法院資訊處製作；財團法人民間司法改革基金會備份。
